【裁判字號】    97,交聲,1557
【裁判日期】    970620
【裁判案由】    違反道路交通管理處罰條例聲明異議
【裁判全文】
臺灣臺北地方法院交通事件裁定         97年度交聲字第1557號
    原處分機關  臺北市交通事件裁決所
    異  議  人
    即受處分人  甲○○
上列受處分人因違反道路交通管理處罰條例案件，對於臺北市交
通事件裁決所民國九十七年六月四日所為之處分（原處分案號：
北市裁二字第裁二二－Ｃ00000000號），聲明異議，本
院裁定如下：
    主    文
異議駁回。
    理    由
一、按汽車駕駛人，行經有燈光號誌管制之交岔路口闖紅燈者，
    處新臺幣（下同）一千八百元以上五千四百元以下罰鍰，並
    記違規點數三點。次按汽車在同一車道行駛時，除擬超越前
    車外，後車與前車之間應保持隨時可以煞停之距離。汽車行
    駛時，駕駛人應注意車前狀況及兩車併行之間隔，並隨時採
    取必要之安全措施；道路交通管理處罰條例第五十三條第一
    項、第六十三條第一項第三款，道路交通安全規則第九十四
    條第一項、第三項分別定有明文，先予敘明。
二、原處分意旨略以：本件異議人即受處分人（下簡稱受處分人
    ）甲○○於民國九十七年五月十二日十時二十五分許，駕車
    牌號碼BY一一二三一號自小客車，行經臺北縣蘆洲市○○○
    道與中正路口時，闖紅燈直行，為臺北縣政府警察局蘆洲分
    局警備隊隊長當場攔停，以受處分人有「行經有燈光號誌管
    制之交岔路口闖紅燈」之違規行為，依道路交通管理處罰條
    例第五十三條第一項規定，製單舉發，並載明受處分人拒簽
    收乙情。嗣受處分人在應到案日期前向原處分機關臺北市交
    通事件裁決所提出申訴，原處分機關函請舉發單位調查結果
    ，仍認前開違規事實明確，依道路交通管理處罰條例第五十
    三條第一項、第六十三條第一項第三款、違反道路交通管理
    事件統一裁罰基準及處理細則第四十三條、第四十四條、第
    六十七條及違反道路交通管理事件統一裁罰基準表規定，裁
    處受處分人罰鍰二千七百元及記違規點數三點。
三、本件受處分人聲明異議意旨則略以：伊於在上揭時、地有駕
    車闖紅燈之事實，惟當時伊前行車輛係貨櫃聯結車，車上載
    有大型鋼軌、車中央為一大型吊車吊桿，致擋住視線，且此
    一路段有轉彎及上坡，因視線遮擋，形成死角，致無法目視
    交通號誌，依當時情形，伊深怕鋼軌掉落，絕對保持安全距
    離，且可隨時煞停之距離。惟蘆洲分局未實地勘察，逕依道
    路交通安全規則第九十四條第一項規定認前、後車本應保持
    距離，視野自然寬廣為由，駁回申訴，且未附任何違規事證
    或照片，然一般市民豈知該條規定之安全距離為何，若要視
    野寬廣，豈非交通大亂。因伊認本件執法有嚴重瑕疵，為此
    ，聲明異議云云。
四、經查：
    （一）受處分人對其於前述時、地，有駕車闖紅燈之情不爭
          執，而卷附之臺北縣政府警察局蘆洲分局函覆亦稱：
          受處分人本件交通違規，係肇始於前車（貨櫃聯結車
          ）車速過於緩慢及該車裝載物品高度，遮擋上述路口
          （指蘆洲市○○○道與中正路口）交通號誌，受處分
          人駕車跟隨在後，俟通過路口，即遭員警攔停掣單舉
          發等語，有同分局九十七年五月三十日北縣警蘆交裁
          字第○九七○○一九三五七號函一份、舉發違反道路
          交通管理事件通知單通知聯、裁決書各一紙存卷可稽
          ，而可認定。
    （二）按人民違反法律上之義務而應受行政罰之行為，法律
          無特別規定時，雖不以出於故意為必要，仍須以過失
          為其責任條件。但應受行政罰之行為，僅須違反禁止
          規定或作為義務，而不以發生損害或危險為其要件者
          ，推定為有過失，於行為人不能舉證證明自己無過失
          時，即應受處罰（司法院大法官會議釋字第二七五號
          解釋意旨參照）。而汽機車駕駛人對於道路交通狀況
          之掌握，本應隨時保持注意義務，以免突發狀況發生
          ，來不及反應、手足無措，致危害自身及其他用路人
          之交通安全。本件受處分人既因前方貨櫃聯結車及車
          上裝載物品高度遮住視線，且認為此一路段有轉彎及
          上坡，視線易遭遮擋形成死角，理應提高注意義務，
          減速慢行，務使車輛間保持足夠安全車距，並得以於
          駕駛時看清車前狀況。受處分人因疏忽，未能保持安
          全車距，致使駕駛時無法看清前方標誌或行車動態，
          肇犯本件違規行為，應為本件違規行為負責。受處分
          人空言以前詞置辯，卻未能提出任何證據證明係無過
          失，無非為求卸責，非得為違規行為之正當理由。
    （三）再衡諸交通警員基於職務，製單舉發道路交通違規行
          為，如無形式上顯然之瑕疵可指，基於公務員為公法
          上行為具有公信力原則，行政行為當可被推定為真正
          ，其據以依法處分之事實認定亦為屬正確。徵以警員
          係在執勤時，偶然發現受處分人之違規行為，當無以
          科學儀器蒐證之可能及必要性，否則國家維持交通秩
          序之目的顯然無法達成。是以，受處分人認本件執法
          有嚴重瑕疵云云，即屬誤會，附此說明。
五、綜上所述，受處分人確有於前揭時、地之違規行為，原處分
    機關依道路交通管理處罰條例第五十三條第一項、第六十三
    條第一項第三款、違反道路交通管理事件統一裁罰基準及處
    理細則第四十三條、第四十四條、第六十七條及違反道路交
    通管理事件統一裁罰基準表之規定，裁處受處分人罰鍰二千
    七百元並記違規點數三點，經核並無違誤，裁處亦屬妥適，
    本件異議為無理由，應予駁回。
六、據上論斷，應依道路交通案件處理辦法第十九條，裁定如主
    文。
中    華    民    國    97    年     6    月    20    日
                      交通法庭  法  官  徐千惠
上正本證明與原本無異。
如不服本裁定，應於裁定送達後5日內向本院提出抗告狀。
                                書記官  翁禎謙
中    華    民    國    97    年     6    月    23    日


司法院資訊處製作；財團法人民間司法改革基金會備份。
